臺灣臺北地方法院刑事判決　　　　　　　95年度易字第2107號
公　訴　人　臺灣臺北地方法院檢察署檢察官
被　　　告　丙○○
　　　　　　己○○
　　　　　　壬○○
前列三人共同
選任辯護人　姚本仁律師
　　　　　　莊秀銘律師
　　　　　　甘義平律師
被　　　告　乙○○
選任辯護人　商恒朧律師
　　　　　　古清華律師
　　　　　　林瑩姮律師
被　　　告　戊○○
　　　　　　　　　　　1樓
選任辯護人　柏有為律師
　　　　　　尹純孝律師
上列被告因偽造文書等案件，經檢察官提起公訴（94年度偵字第
13710、13711號），本院判決如下：
    主  文
丙○○、己○○、壬○○、乙○○、戊○○均無罪。
    理  由
壹、公訴意旨略以：被告丙○○、己○○、壬○○於民國91年1
    月間，分別擔任創盛基因科技股份有限公司（下稱創盛公司
    ）董事長、監察人、會計，被告乙○○則與丙○○、己○○
    、壬○○等人均為創盛公司創始團隊成員，被告戊○○為鼎
    信聯合會計師事務所會計師，負責創盛公司於同年1 月6 日
    增資時之簽證事宜。被告丙○○、己○○、戊○○等3 人均
    為受創盛公司委任處理事務之人。緣被告丙○○、己○○、
    壬○○、乙○○等4 人組成之創始團隊，於90年10月1 日，
    由被告乙○○代表，與行政院國軍退除役官兵輔導委員會臺
    北榮民總醫院（下稱榮民總醫院）簽訂協議書，雙方約定由
    被告丙○○等人成立創盛公司，榮民總醫院則同意將該院研
    究成功之一項「與肝癌有關的新基因」，授權創盛公司進行
    後續相關產品之研發、管理、製造與銷售，而被告乙○○等
    人除需先支付榮民總醫院先期研發經費新臺幣（下同）
    3,500 萬元外，嗣須再支付該院5,000 萬元權利金以取得專
    屬授權。被告丙○○等人即於同年12月31日成立創盛公司，
    資本額100 萬元，分為10萬股；隨即又於91年1 月6 日上午
    召開股東臨時會，決議增加資本3 億3,900 萬元，資本總額
    成為3億4,000萬元，分為3,400 萬股；復於同日下午召開董
    事會，決議就增資部分，先發行其中850 萬股，除保留百分
    之10 由 員工承購外，其餘由原有股東於同年2 月15日前認
    足，並得以公司所需技術作價抵繳股款。詎被告丙○○、己○○、壬○○、乙○○等人，均明知其4 人欲以前開榮民總
    醫院發明而授權其4 人實施之「男性荷爾蒙接受體庚○○○
    」技術，作價投資創盛公司，取得前開授權之對價，自應由
    其4 人支付，竟未履行其義務，基於意圖為自己不法之利益
    ，損害創盛公司利益，及偽造文書之犯意聯絡，共同違背對
    創盛公司應盡之忠實及注意義務，由被告丙○○於同年月11
    日，代理創始團隊，與甲○○、王家慶、王永慶、王燕琍、
    游長曄、趙文通、張恆毅、蔣振遠、范宜平、于維純、俞國
    昌、于俊、于曉雯、宋修宜、吳英黛、謝清美、許淑美、張
    瓊云等18人組成之首期投資人團簽訂股東協議書，首期投資
    人團同意以每股12元之價格，認購創盛公司250 萬股；被告
    丙○○、己○○、壬○○等3 人及不知情之榮民總醫院教學
    研究部博士張泰階，則以每股12元之價格，將前開「男性荷
    爾蒙接受體庚○○○」技術，作價移轉與創盛公司，認購剩
    餘600 萬股。嗣並由被告己○○於同年2 月8 日出具監察人
    查核報告書，記載以上開技術抵繳股款過程並無不法，而將
    此不實事項登載於業務上製作之文書，復提出於臺北市商業
    管理處以行使，致生損害於創盛公司及其投資人。又被告戊○○於查核創盛公司前開增資案所提供之各項會計表冊時，
    明知創盛公司簽發付款人華僑銀行儲蓄部、帳號000000000
    號、票號AA0 000000號、發票日為同年1 月15日、金額500
    萬元之支票與榮民總醫院，係以公司資本支付榮民總醫院作
    為取得前開技術授權之對價，與技術入股應由股東支付該對
    價，再以取得之技術作價投資公司之規定不符，仍違背其對
    於創盛公司之注意義務，基於意圖損害創盛公司利益及偽造
    文書之犯意，未加以糾正，而仍於同年2 月18日出具創盛公
    司增資變更登記資本額查核報告書，認創盛公司增資過程及
    相關會計表冊之編制於法並無不合，而將此不實事項登載於
    業務上製作之文書，復提出於臺北市商業管理處以行使，致
    生損害於創盛公司及其投資人。嗣經創盛公司董事甲○○於
    94年間察覺有異而告發偵辦。因認被告等人涉有刑法第342
    條背信罪、刑法第215 條之業務登載不實文書罪及第216 條
    之行使業務登載不實文書罪嫌云云。
貳、證據能力之判斷：
一、被告乙○○及其選任辯護人主張檢察官所提出之證據清單中
    ，關於編號1 至4 有關共同被告於偵查、警詢之供述，未經
    具結、詰問，依刑事訴訟法第158 條之3 及司法院大法官釋
    字第582 號解釋，無證據能力；編號5 係告發人甲○○之陳
    述，係證人於審判以外之陳述，無證據能力；編號6 與原本
    不符；編號7 至9 被告乙○○無參與，均無證據能力。檢察
    官認被告丙○○、己○○、壬○○等人所提出之被證10至13
    、15至17與本案犯罪事實沒有直接關連性；被證10、13、15
    之鑑定亦非法院或檢察官委託，而鑑定人未依法踐行鑑定人
    應行之程序，均無證據能力。
二、關於被告乙○○及其選任辯護人就證據能力之主張
  (一)檢察官證據清單編號1 至4 為共同被告丙○○、己○○、壬○○、戊○○等人於偵查中之供訊，對共同被告乙○○言，
    固係證人於審判以外之陳述，惟大法官釋字第582 號解釋之
    意旨係在保障被告之反對詰問權，而上開證人業經被告乙○○聲請傳喚上開4 人為證，編號5 係證人甲○○於審判以外
    之陳述，業由檢察官聲請傳喚為證，雖其中證人丙○○、己○○、壬○○，因為本案之共同被告，依刑事訴訟法第181
    條之規定，行使拒絕證言權外，餘證人甲○○、戊○○均已
    至院具結作證，故就證人甲○○、戊○○部分已於審判中接
    受具結、詰問，則證人甲○○、戊○○之偵查、警訊之證述
    即有證據能力。另就證人丙○○、己○○、壬○○拒絕證言
    部分，依刑事訴訟法第159 條之3 第4 款規定，無正當理由
    拒絕證言時依法可取得證據能力，則有正當理由拒絕證言時
    更應可取得證據能力之法理，應認此部分應類推適用刑事訴
    訟法第159 條之4 第3 款之規定取得證據能力。
  (二)另檢察官證據清單編號6 ，固為書證影本，惟與創盛公司所
    提出尚無不核（見本院卷二第44頁、第47頁），又為立協議
    書另一造當事人榮民總醫院研發成果管理中心之代表人丁○○於本院審理中所不爭執（見本院卷二第282 頁背面），被
    告乙○○主張該等文書非真正，無證據能力，此一主張尚無
    可採。編號7 至9 ，被告乙○○主張不曾參與創盛公司91年
    1 月6 日之股東會決議及董事會決議、91年2 月4 日之董事
    會決議，上開會議紀錄上有關被告簽名業經偽造，惟起訴意
    旨係以該會議紀錄所通過的決議本身內容，既被告乙○○係
    針對自己本身未參與會議而主張，就會議決議內容無意見，
    且本件其餘被告丙○○、己○○、壬○○均主張該等會議內
    容實在，故本院參酌上開會議決議作成過程並無不當，仍應
    認上開文書有證據能力。
三、就被告所提證據之證據能力檢察官主張被告所提之被證10
    至13、15至17，與本案起訴犯罪事實沒有直接關連性；被證
    10、13、15非法院或檢察官委託，該鑑定報告係審判外之書
    面，無證據能力部分。查丙○○、己○○、壬○○等3 人所
    提出之被證10「男性賀爾蒙接受體庚○○○新發明專利權價
    值技術鑑價報告書」、被證11「創盛專利申請進度」、被證
    12 「 合作研發之相關專利申請進度」、被證13「專利鑑價
    報告應用於肝癌診斷技術」、被證15「專利鑑價報告心血管
    疾病生化感測器關發之技術」、被證16「心血管疾病生化感
    測器系統開發計畫」、被證17「血糖試片干擾因子分析開發
    計劃」等證據，係為證明被告等人與榮民總醫院之合作開發
    的專利具市場價值性，上開證據與本案具有關連性，均具有
    證據能力；又被證10、13、15雖非本院或檢察官委託鑑定，
    然以技術移轉作價之價值高低，然檢察官起訴認被告戊○○
    有查核不實部分，已經引用被告戊○○之查核報告書（即檢
    察官證據清單編號11），而該查核報告內，復引用本件鑑價
    報告書、監察人查核報告、股東協議等文件，而此等文件復
    為被告等人所不爭執，堪認此等文件為雙方所不爭執，均為
    本件之基礎事實，亦難認無證據能力。
四、其餘被告及其選任辯護人對於下列各項證據方法，均未爭執
    其證據能力，並同意作為證據（見本院卷一第32頁及其背面
    ），本院審酌其作成時之情況，認為並無不適當之情事，均
    得作為證據。
參、按被告未經審判證明有罪確定前，推定其為無罪。犯罪事實
    應依證據認定之，無證據不得認定犯罪事實，又不能證明被
    告犯罪者，應諭知無罪之判決，刑事訴訟法第154條、第301
    條第1項前段分別定有明文。
肆、檢察官起訴被告丙○○、己○○、壬○○、乙○○等4 人共
    同涉犯前揭背信及偽造文書罪嫌，無非以告發人甲○○之指
    述，認榮民總醫院於90年10月1 日所授權專利技術，按約定
    應由前開4 人支付授權對價，惟其竟未履行義務，而利用創
    盛公司增資時，被告丙○○、己○○、壬○○3 人以每股12
    元之價格，將上開專利技術，作價移轉予創盛公司，認購
    600 萬股，被告己○○嗣於91年2月8日出具監察人查核報告
    書，記載上開技術抵繳股款過程並無不法，並提出於臺北市
    商業管理處以行使，復有創盛公司籌備處與榮民總醫院簽訂
    的協議書、創盛公司91年1月6日股東臨時會決議錄、同年月
    日董事會決議錄、91年2月4日董事會決議錄、創盛公司創始
    團隊暨首期投資人股東協議書，及創盛公司簽發交付與榮民
    總醫院之支票影本4紙可為佐證。又，檢察官起訴被告戊○○與其餘被告共同涉犯背信及偽造文書之罪嫌，無非以被告
    丙○○、己○○、壬○○為上述之背信及偽造文書行為後，
    被告戊○○為創盛公司之查核會計師，於明知被告丙○○等
    人為上開行為，與約定不符，而不加以糾正，仍於91年2月
    18 日出具創盛公司增資變更登記資本額查核報告書，認創
    盛公司增資過程及相關會計表冊之編制於法並無不合，而將
    此不實事項登載於業務上製作之文書，復提出於臺北市商業
    管理處加以行使，此有被告戊○○出具之創盛公司增資變更
    登記資本額查核報告書，在卷可稽，為其論據。
伍、本院認定被告等人無罪之理由如下：
一、有關被告丙○○、己○○、壬○○、乙○○等人部分：
  (一)訊據被告丙○○、己○○、壬○○固於承認曾於90年10月1
    日與榮民總醫院簽訂協議書（見本院卷二第47頁），於90年
    11月2 日簽訂合作意向書（見本院卷二第45頁），再於91年
    3 月15日簽訂合作研發暨授權實施合約書（見本院卷一第14
    2 至153 頁），將榮民總醫院研究計畫中發現的「一個與肝
    癌有關的新基因」成果專屬授權創盛公司之事實，惟堅決否
    認有任何違背對創盛公司應盡之忠實及注意義務之背信犯行
    ，辯稱：上開專利之專屬授權原來就授權給創盛公司，本應
    由創盛公司支付授權專利之對價，之後創盛公司增資，由被
    告等人以技術移轉作價，認購600 萬股，伊並非以專利權或
    專利之專屬授權作價入股，而係以將發明專利進一步商品化
    ，應用於各領域之技術，作價入股創盛公司等語。至被告乙○○則否認參與本件犯行，陳稱：上開專利支付價金之義務
    係創盛公司，此部分與被告丙○○等人同，惟辯稱：伊並未
    授權與丙○○與甲○○等人簽協議書，協議書之內容伊亦不
    知情，而創盛公司簽發支票支付榮總及會計師查核等情，伊
    亦均不知情云云。
  (二)經查：
  １、證人即告發人甲○○於偵查中證稱：「是，這份協議書（
      即91年1 月11日股東協議書）上所稱的600 萬股，與後來
      我們發現的專利權入股，是兩回事，我們在簽這份協議書
      時，我與其他小股東，是以每股12元的價格入股創盛，在
      那個時候，丙○○有提出一個創盛的營運計劃書，他代表
      所有的創始團隊，他說他們有基因的技術，可以將這個技
      術商品化，我們當時就相信丙○○團隊有這技術，可以創
      造這樣的營收，他們有技術股，他們要求要600 萬股，是
      他們有將這個基因商業化的技術，是跟專利一點關係也沒
      有。」、「丙○○的技術，並不是榮總發明的技術，而是
      他們有將這技術商品化的能力，專利權應屬榮總，他們是
      拿榮總的專利權去作鑑價」（見94年他字第1642號第170
      頁），由以上告發人甲○○於偵查中之陳述觀之，其並未
      指稱前述專利之費用應由被告等人支付，而是指稱被告等
      人之技術出資係將專利商品化之技術，並非專利本身，此
      與檢察官起訴意旨已有未符。
  ２、嗣證人甲○○在本院審理中結證：「當時我是榮民總醫院
      法律顧問，有參與本件榮民總醫院專利授權給創盛基因公
      司的合約處理，當時榮總的研發成果管理中心辛○○詢問
      我是否以每股十二元的價格參與創盛公司的投資，另外丙○○也至本人服務的事務所提出相關投資資料對本人說明
      ，邀本人入股，最後本人就同意參與出資。」、「…我們
      幫榮總處理的標的是關於一號基因授權。」、「技術出資
      的技術在此份合約〔係指創盛基因科技股份有限公司創始
      團隊暨首期投資人之股東協議書〕第八條有規範：『為進
      行創盛公司…丙○○應尋找具有專才人員，組成經營團隊
      』，所以當初我的認知，對於與一號基因相關產品及服務
      與商業化等所需要的經營管理、開發銷售的技術，而不是
      榮總本身所擁有專利或專門技術。」、「（問：就你當時
      的瞭解，關於榮總一號基因的授權，是授權給丙○○等人
      或是創盛公司？）是創盛公司，當時規範內寫的很清楚。
      」、「（問：當時股東協議書第三條，有明確把技術出資
      所可以轉換股份的金額明示出來，你當時有無詢問如何計
      算出來？）沒有。我們在決定要做這樣的投資時，之前有
      開過投資說明會，包括以後公司的發展及上櫃後的股傾可
      以到110元等等，都有說明，包括我在內，所以參與投資
      的人都覺得技術團隊要以這樣的技術作價，是值得的，所
      以沒有細問如何計算。」、「（問：你所說的一號基因是
      否就是指『男性荷爾蒙接受體庚○○○』專利權有無關係
      ？）是的，英文名稱就是ARCAP。」、「（問：創盛公司
      創始團隊技術是否將榮總的ARCAP的專利授權內容，商品
      化？）是的，丙○○代表的團隊所提供的技術，絕對不是
      榮總的專利，而是把他商品化的技術。」、「（問：當時
      是基於什麼樣的原因，確認丙○○有辦法將榮總的專利商
      業化？）從丙○○的資歷來看，他應該有這個能力…。」
      、「（問：你們認為丙○○的技術團隊，可以佔有股份是
      多少？）股東協議書的規定，當初雙方都同意。」、「（
      問：你認為榮總的專利授權，權利金應該是誰出的？）應
      該是由創盛公司支付。」、「有看過〔本案起訴書〕。我
      認為起訴書所載的犯罪行為部分應該是檢察官有誤會。」
      、「（問：你認為被告本人技術作價的技術，是商品化的
      技術，而不是專利本身的技術，而董事會通過的技術，與
      你說的技術有何不同？）我認為丙○○是用榮總的技術出
      資，而不是他們所說的商品化的技術。但從我認知上並無
      法判斷二者技術的價值，因為二者不同。」、「我認為二
      者〔技術作價出資的技術與專利〕是有關，是以榮總的技
      術為基礎來做經營管理。」（見本院卷二第253頁背面至
      第254頁背面、第258頁及其背面）。足認告發人甲○○對
      於榮民總醫院授權創盛公司之專利權，其授權金應由創盛
      公司支付並無誤會；又，被告丙○○、己○○、壬○○、
      等3人以「男性荷爾蒙接受體庚○○○」之專利商品化的
      技術，作價移轉與創盛公司，認購創盛公司增資後剩餘的
      600萬股，亦為告發人甲○○於91年2月11日投資創盛公司
      時為已知，核與「創始團隊暨首期投資人股東協議書」（
      見本院卷一第58至61頁）第3條後段「另創始團隊以技術
      作價72,000,000元，每股12元整，取得6,000,000股」之
      約定相符，故被告等稱上開專利取得之對價係由創盛公司
      支付一節並無錯誤。
  ３、證人即簽訂協議書時榮民總醫院之代表人丁○○於本院審
      理時證稱：「（問：該份協議書的對象？）是創盛公司，
      因我們榮民總醫院是公家單位，不會跟私人簽約，所以對
      象應該是創盛公司，因為我看到上面的是公司的籌備處。
      」、「（問：既然是以公司為對象，為何協議書的內容寫
      道『以新台幣5,000 萬元專屬授權與丙○○等4 位』？）
      時間蠻久了，根據我的協議，我們簽約的對象一般都是公
      司，具體原因等一下可以請教辛○○，因為他是執行秘書
      ，主要負責談判。但辛○○大概的情形有跟我說過。」（
      見本院卷二第282 頁背面至第283 頁）；另證人即簽訂協
      議書時榮民總醫院研發成果管理中心執行秘書辛○○亦於
      本院審理時證稱：「（問：簽約的對象？）是創盛公司，
      我們榮民總醫院只對公司簽約，不會對個人。」、「因為
      我們只跟公司合作，但是當初被告丙○○強調，他們公司
      登記送件中，名稱還沒確認，但是被告丙○○要先取得榮
      民總醫院的授權之後，再去找幫公司找資金，他不可以先
      去找到資金的原因，是怕榮民總醫院又授權給別人，所以
      他要先取得授權，因為擔心公司名稱會有變化，所以要求
      公司名稱要寫被告丙○○等四人。因為被告丙○○之前在
      跟我們榮民總醫院做產官學合作，以前跟中化公司於八十
      八年的時候有合作成功過，現在賣上億元，後來是被告丙○○轉到國光公司，再來就是創盛公司，所以基本上我們
      之前與被告丙○○合作過，知道這個人。」、「（問：所
      以你們的授權的權利金，是應該向何人收取或由何人付款
      ？）當然是創盛公司出，因為我們授權的對象是創盛公司
      。」、「（問：契約〔即協議書〕上面記載『同意丙○○
      、己○○、壬○○、乙○○與支付榮民總醫院研發經費
      3,500 萬之後…在專屬授權給丙○○四位』是否當初你們
      要求被告四人支付3500萬元？另外再付5000萬元專屬授權
      給丙○○等四位？是否是指被告四人要先支付3500萬元的
      研發經費之後，再支付5000萬元，取得你們關於基因的專
      屬授權？）…我當初怕寫了3500萬的授權之後，他們不做
      ，我們為了杜絕之後他們不做了…具體如何支付，要看合
      約書。協議書只是雛型。」、「…3,500 萬當中有2,000
      萬元是國光公司之付的，後來國光把這個權利轉讓給創盛
      ，創盛付給國光2,000 萬元，另外1,500 萬元付給榮民總
      醫院，…至於國光、丙○○、創盛他們內部是如何去談的
      這個事情，我不清楚。」（見本院卷二第285 至287 頁）
      。依前述證人丁○○、辛○○所言，榮總專利授權之對象
      為創盛公司，應該支付價金者亦為創盛公司無訛，且其原
      因則係因榮總不會與私人簽約，至於契約先以被告丙○○
      等四人列名，係因創盛公司當時尚未成立，為免日後名稱
      有變，始先以被告丙○○四人之名義簽約甚明。又關於上
      開權利金部分創盛公司分別以支票號碼：FA0000000 、
      AA0000000 、AA0000000 0紙總計金額3,500 萬支付予榮
      民總醫院，業據被告等陳述屬實，核與榮民總醫院94年7
      月4 日北總果字第0940035640號函說明相符（見94年他字
      第1642號偵查卷第219 頁），並有支票影本三紙，在卷可
      稽（見94年他字第1642號偵查卷第221 至223 頁）。由以
      上可證，被告丙○○等四人並未違反與榮總所簽訂之契約
      ，亦無以創盛公司之資本充作自己技術出資而損害創盛公
      司之事實。
  ４、至被告乙○○辯稱：本案部分均係丙○○等人所為，伊不
      知情，亦未參加三次董事會云云。惟查，依證人丁○○於
      本院審理時證稱：「（問：你簽署協議書當時，如何確定
      ，乙○○就是創盛公司的總裁？創盛公司是否真的存在？
      ）因為那時候我們為這個案子接洽的時候，乙○○有當面
      告訴我，他是創盛公司籌備處的總裁」，「（問：在庭乙○○是否當初與你見過的那位乙○○？）我記憶中只見過
      乙○○一次，就是在我們榮民總醫院的辦公室，打過招呼
      就走了，當初是被告丙○○、乙○○一起來，打個招呼就
      走了。我記得當初乙○○比較壯也比較胖，不像現在在庭
      比較瘦」（見本院卷二，284 、285 頁），故依證人丁○○之證言，其確實曾為此案與乙○○見面，而被告乙○○
      亦坦承見過證人丁○○，顯見證人丁○○所言非虛；另證
      人亦證稱：「（問：是否知道創盛公司的代表人乙○○，
      是如何在協議書上簽名的？）我談都是跟被告丙○○談，
      乙○○到我們辦公室為了這個案子，大概來了我們辦公室
      二次，但是乙○○都沒有談這個計畫的內容，但是乙○○
      知道這個事情，因為丙○○當時說乙○○是負責人，榮民
      總醫院是負責基礎研究，丙○○瞭解如合作成商品開發市
      場，丙○○有說乙○○是醫生，臨床配合製造，在配我們
      的基礎研究，可以彌補榮民總醫院的不足，乙○○據丙○○告訴我，他不只是個醫生還懂資訊，也懂法律，非常優
      秀，而且乙○○跟我說過他跟榮民總醫院有個遠距醫學教
      學網路的建設，乙○○以前有個公司就是關於遠距視訊的
      公司成果發表的記者會還發帖子給管理中心，由我代表丁○○去過」，「（問：乙○○如何在協議書上簽名？）我
      與丙○○談判的結果擬好具體文字之後，我現在不記得是
      交給誰，但是應該是交給丙○○帶回去，但是我記得簽好
      名之後是乙○○帶到辦公室給我，當時乙○○來榮民總醫
      院不是為了本案，是為了別的事情，所以東西放了就走。
      所以乙○○簽字的過程，我沒有看到」（見本院卷二，
      285、286 頁），故依證人辛○○之證言，被告乙○○確
      實知悉本案，亦將協議書送交榮總，依此情形被告乙○○
      辯稱其不知情云云即難採信。另被告乙○○所稱三次會議
      紀錄上出席董事之伊之簽名，以肉眼觀之，三次簽名每個
      字的大小、字跡完全相同，依一般社會通念，伊之簽名係
      出自於偽造，據此主張伊不知情云云，惟上開三次董事會
      記錄，經創盛公司於96年1 月31日以創字第96002 號函函
      復本院稱：上開會議紀錄之正本未留存（見本院卷二第44
      頁），經被告乙○○將上開會議紀錄上「乙○○」之簽名
      影本、被告乙○○依前開影本所製作之投影片，併同創盛
      公司所提供被告乙○○同時期所簽名等文件正本送請法務
      部調查局鑑定簽名之真偽，經法務部調查局函復稱：憑現
      有資料無法進行鑑定，此有該局96年6 月8 日以調科貳字
      第09600247330 號函在本院卷可查（見本院卷二第273 頁
      ），故本院無從據為認定上開簽名係偽造，況依前述被告
      乙○○非不知情，且曾將協議書送交榮總觀之，被告丙○○等人亦無偽造其簽名之必要，併此敘明。
  (三)按背信罪之成立，以處理他人事務之人，有圖自己或第三人
    得不法利益，或圖加損害於本人之意思，而故為違背其任務
    之行為為要件，最高法院迭著有判例、判決可資參照，依前
    述所述，被告丙○○等四人以之技術出資作價入股創盛公司
    ，係經告發人甲○○等人之同意，而且其技術出資之內容係
    將前述榮總專利授權商品化之技術，並非該專利本身，故被
    告等人所辯核與事實相符，彼等並無基於意圖為自己不法之
    利益，損害創盛公司利益，共同違背對創盛公司應盡之忠實
    及注意義務之行為，公訴人指被告四人應該支付前述專利之
    價金顯有誤會。至被告己○○出具監察人查核報告書，記載
    以上開技術抵繳股款過程並無不法，亦無不當。至其餘被告
    亦難認有何其他登載不實之行為。
二、被告戊○○部分：
  (一)訊據被告戊○○否認檢察官所指之犯行，堅稱：有關技術出
    資應由丙○○或何人支付，並非會計師查核所為加以糾正，
    會計師只能對資金的使用列表加以說明用途，並核對各項憑
    證，至於資金使用在股東間發生何種效果，非會計師查核的
    範圍，伊查核均依相關規定，並無損害創盛公司之利益，亦
    無登載不實等語。
  (二)按股東之出資得以公司所需之技術抵充，公司法第156 條第
    5 項定有明文，又「技術作價.... 者 ，應查核公司股東姓
    名及財產之種類、數量、價格或估價標準暨公司核給之股份
    或憑證」、「技術抵繳股款者，不得以公司自行研發之技術
    ，充作員工或股東之出資。除僑外投資公司外，會計師應取
    得有關機關團體或專家之鑑定價格意見書，並於查核工作底
    稿中載明所採用之專家意見」公司申請登記資本查核辦法第
    6 條第3 、第4 項亦定有明文。經查，有關榮總授權創盛公
    司之專利所應支付之對價，應由創盛公司支付，並非由被告
    丙○○等人支付，業如前述，而被告丙○○等人之技術出資
    部分，依證人甲○○於本院證稱：「（問：你們認為丙○○
    的技術團隊，可以佔有股份是多少？）股東協議書的規定，
    當初雙方都同意」，亦如前述，可證被告丙○○等人之技術
    出資內容如何，亦經告發人甲○○同意。而被告戊○○身為
    會計師，其依相關會計準則，針對創盛公司91年2 月4 日增
    加資本所編製之之資產負債表、股東繳納股款明細表，核對
    鑑價報告書、董事會決議、監察人查核報告書、及91年1 月
    11日之股東協議書等相關文件，認定被告丙○○等人技術作
    價抵繳股款7200萬元，核與前述各節相符，並無違誤，亦與
    相關之查核規定相符。故被告戊○○並無違背伊對創盛公司
    之注意義務，而損害創盛公司之利益，亦無何登載不實之行
    為可言。
陸、綜上所論，被告丙○○等三人之技術出資並無不當，而榮總
    授權創盛公司之專利，應由創盛公司出資以取得該專利之授
    權，再者，被告戊○○於查核時亦無不法，且與相關之法令
    相合，被告等人均無背信及登載不實之犯意及犯行。此外，
    復查無其他積極證據足認被告等人涉有背信、偽造文書等犯
    行，揆諸首開刑事訴訟法之規定，自應被告等均為無罪之判
    決。
據上論斷，應依刑事訴訟法第301條第1項前段判決如主文。
本案經檢察官永欽到庭執行職務。
中    華    民    國　　96　　年　　9 　　月　　19　　日
　　　　　　　　　刑事第六庭 審判長法　官 周占春
                                   法  官 趙子榮
                                   法  官 林孟皇
上正本證明與原本無異。
如不服本判決，應於判決送達後10日內向本院提出上訴狀（應抄
附繕本）。告訴人或被害人如對於本判決不服者，應具備理由請
求檢察官上訴，其上訴期間之計算係以檢察官收受判決正本之日
                                   書記官 林妙穗
中    華    民    國　　96　　年　　9 　　月　　19　　日
